【裁判字號】    99,交聲,32
【裁判日期】    990225
【裁判案由】    聲明異議
【裁判全文】
臺灣臺南地方法院交通事件裁定          99年度交聲字第32號
移送機關    交通部公路總局嘉義區監理所臺南監理站
異議人即
受處分人    甲○○
上列異議人即受處分人因違反道路交通管理處罰條例案件，對於
交通部公路總局嘉義區監理所臺南監理站民國98年12月17日所為
之裁決處分（處分案號：嘉監南字第裁74-M00000000號）聲明異
議，本院裁定如下：
    主  文
異議駁回。
    理  由
一、原處分意旨略以：異議人即受處分人甲○○（下稱異議人）
    駕駛車牌號碼YP-7901 號自用一般小客車，於民國98年11月
    5 日19時50分許，在臺南縣歸仁鄉○○路○段與大廟一街之
    交岔路口，因駕車行經設有燈光號誌管制之交岔路口闖紅燈
    ，遭臺南縣警察局歸仁分局警員當場攔停製單舉發。嗣經移
    送機關即交通部公路總局嘉義區監理所臺南監理站認其違規
    事證明確，依照道路交通管理處罰條例第53條第1 項、第63
    條第1 項第3 款及違反道路交通管理事件統一裁罰基準表之
    規定，裁處異議人罰鍰新臺幣（下同）2,700 元，並記違規
    點數3 點等處分。
二、本件聲明異議意旨略以：異議人與妻子行經違規地點時皆記
    得交通號誌剛轉為黃燈，但因該丁字路口須左轉且為夜間時
    段，以致車速較慢，待完全通過路口前交通號誌便已轉換為
    紅燈，非員警所稱之闖紅燈違規行為，因而為此聲明異議等
    語。
三、按汽車駕駛人，行經有燈光號誌管制之交岔路口闖紅燈者，
    處罰鍰1,800 元以上5,400 元以下，並予記違規點數3 點，
    道路交通管理處罰條例第53條第1 項、第63條第1 項第3 款
    分別定有明文。
四、經查：
(一)異議人駕駛車牌號碼YP-7901 號自用一般小客車，於98年11
    月5 日19時50分許，行經臺南縣歸仁鄉○○路○段與大廟一
    街之交岔路口時，經警認其有闖紅燈之違規行為後，由臺南
    縣警察局歸仁分局警員當場攔停製單舉發等情，有臺南縣警
    察局98年11月5 日南縣警交字第M00000000 號舉發違反道路
    交通管理事件通知單1 紙在卷可稽。
(二)異議人固辯稱：伊在經過該路口時，該路口號誌伊印象中是
    黃燈，因為該路口有一個右轉跟左轉，伊不確定是要往右還
    是往左，所以車速較慢，在通過路口才變成紅燈云云。然按
    證人即當日舉發本違規事件之臺南縣警察局歸仁分局員警沈
    忠漢於99年2 月8 日本院調查時到庭結證：「（問：本件是
    否你舉發？〈提示舉發單並告以要旨〉）是我舉發的。」、
    「（問：當時情形如何？）當時我是跟所長鐘順發一起在保
    大路三段執行路檢勤務，當時我注意大廟一街與保大路三段
    路口之行車情形，當時異議人前方有一輛自小客車及機車通
    過路口確實是黃燈，但是異議人尚未通過路口停止線時，該
    保大路三段之號誌已經變成紅燈，異議人是跟著前車一起通
    過，我發現違規情形，當場鳴笛攔停取締。」、「（問：你
    在執行勤務之位置，距離異議人違規之地點為何？）約一百
    公尺左右。」、「（問：那邊照明如何？）該處有一個大廟
    口，算是交通流量多的地方，且有一間超商，燈光上算是明
    亮，且該處號誌相當清楚，是三相號誌，沒有左右轉號誌。
    」、「（問：當時保大路三段號誌有無故障？）無。」、「
    （問：你證稱異議人是跟車，表示他前方有一輛自小客車及
    機車擋住他，那你是否確認有看到異議人闖紅燈？）有。因
    為異議人的車是白色的，很明顯。」等語明確（詳本院卷第
    29頁至第30頁），並有證人當庭繪製當時舉發經過之現場路
    線暨相關位置圖1 份在卷可稽。
(三)另交通勤務警察或依法令執行交通稽查任務人員，開單舉發
    違反道路交通管理處罰條例所列之違規事實，經公路主管機
    關或警察機關所為之裁決處罰，本質上為行政處分，係公務
    員基於職務上權力，依法就特定之具體事件所為具公法上效
    果之單方行政行為，基於公務員為公法上行為具有公信力之
    原則，該行政行為當可被推定為真正，其據以依法處分之事
    實認定亦為正確無誤。本此公信原則，乃立法者賦予行政機
    關制定違反道路交通事件統一裁罰標準及處理細則，使執勤
    警員得當機處分以達其維護交通秩序、安全之行政目的。本
    件舉發警員沈忠漢與異議人間，並無怨隙，且係毫不相識之
    人，復經具結在卷，衡情應無設詞攀誣，或虛構違規事實陷
    害異議人之理！且本院查無任何證據足資證明執勤員警有捏
    造事實違法取締之情事存在，則執勤警員本其維護交通秩序
    、安全職責所為之舉發，自應受到合法、正確之推定。綜此
    ，依證人沈忠漢前揭證述可知，當天判斷異議人闖紅燈，係
    以目視之方法，確認該路口燈光號誌已轉換為紅燈後，見異
    議人猶駕駛上開車輛持續前行逾越停止線，進而闖越交岔路
    口，始予以攔檢。而依員警所處之位置，視線清晰，燈光號
    誌清楚可見，未受其他招牌、路樹或他物所遮蔽，且舉發違
    規當時車流量稀少等客觀情況觀之，其應可極易分辨、觀察
    該路口之燈光號誌情形及清楚辨識異議人車輛之行進方向，
    並排除其將遵行號誌行駛之異議人誤為闖紅燈之可能。是異
    議人以前詞置辯顯係卸責之詞，不足採信。
五、綜上所述，異議人於上揭時、地，駕駛車牌號碼YP-7901 號
    自用一般小客車，有行經設有燈光號誌管制之交岔路口闖紅
    燈之違規事實，應堪認定。則移送機關依道路交通管理處罰
    條例第53條第1 項、第63條第1 項第3 款及違反道路交通管
    理事件統一裁罰基準表相關內容之規定，裁處異議人罰鍰2,
    700 元，並記違規點數3 點，核無違誤。本件異議無理由，
    應予駁回。
六、據上論斷，應依道路交通管理處罰條例第87條第2 項，道路
    交通案件處理辦法第19條，裁定如主文。
中    華    民    國    99    年    2     月    25    日
                        交通法庭法  官  鄭燕璘
以上正本證明與原本無異。
如不服本裁定應於送達後5日內向本院提出抗告狀（應附繕本）
。
                                書記官  蔡明峰
中    華    民    國    99    年    2     月    25    日

司法院資訊處製作；財團法人民間司法改革基金會備份。
